臺灣板橋地方法院刑事判決　　　　　　　94年度訴字第1098號
公　訴　人　臺灣板橋地方法院檢察署檢察官
被　　　告　甲○○
選任辯護人　王清峰律師
上列被告因違反政府採購法案件，經檢察官提起公訴（94年度偵
字第8294號）後，聲請改依協商程序而為判決，本院判決如下：
    主  文
甲○○意圖影響採購結果，容許他人借用本人名義參加投標，處
有期徒刑參月，如易科罰金，以參佰元折算壹日。緩刑貳年。
    事實及理由
一、犯罪事實：甲○○係桃園縣平鎮市○○路○ 段11號8 樓之3
    「程巨企業股份有限公司」（下稱程巨公司）負責人，甄原
    雯係臺北市○○區○○街320 之1 號「岱華有限公司」（下
    稱岱華公司）負責人（甄原雯違反政府採購法部分另行審結
    ）。緣甄原雯有意承攬經濟部中央地質調查所（下稱地質所
    ）「92年度地質學圖書期刊及資料分類編目與相關服務作業
    」採購案（下稱92年度採購案），但恐參加投標之合格廠商
    未達3 家，為確保招標機關能開標決標，並意圖影響採購結
    果，使岱華公司順利得標，乃於91年間某日，向甲○○表示
    欲無償借用程巨公司名義參加投標，甲○○因慮及與甄原雯
    係妯娌關係且程巨公司與岱華公司無業務上競爭關係，竟基
    於意圖影響採購結果之犯意，同意甄原雯借用程巨公司名義
    參加92年度採購案，並交付程巨公司營利事業登記證、公司
    執照及大、小章予甄原雯，甄原雯乃指示不詳之人填寫程巨
    公司參與92年度採購案相關投標資料，並由胡惠文擔任投標
    廠商聯絡人，嗣於91年12月20日，在臺北縣中和市○○街10
    9 巷2 號開標時，程巨公司、耀中資訊有限公司（下稱耀中
    公司）因未檢附相關證件資料而不符合資格，經地質所人員
    發覺有異而宣布廢標，因而未發生不正確之結果。
二、證據：
    (一)被告甲○○於調查站及偵查時之自白。
    (二)同案被告甄原雯調查站及偵查時之供述。
    (三)證人陳鼎元調查站證述。
    (四)地質所92年度採購案內部相關簽文暨投標廠商文件、開標
      記錄。
三、本件經檢察官與被告於審判外達成協商之合意且被告已認罪
    ，其合意內容為：被告願受科刑範圍為有期徒刑3 月，緩刑
    2 年之宣告。經查，上開協商合意並無刑事訴訟法第455 條
    之4 第1 項所列情形之一，檢察官聲請改依協商程序而為判
    決，本院爰不經言詞辯論，於協商合意範圍內為協商判決，
    合予敘明。
四、應適用之法條：刑事訴訟法第455 條之4 第2 項、第455 條
    之8 ，政府採購法第87條第5 項，刑法第11條前段。
五、併予敘明事項：至起訴書另以甄原雯有意承攬地質所於90年
    12月所辦理之「91年度地質學圖書期刊及資料分類編目與相
    關服務作業」採購案（下稱91年度採購案），但恐參加投標
    之合格廠商未達三家，為確保招標機關能開標決標，並意圖
    影響採購結果，使岱華公司順利得標，乃於90年間某日，向
    被告甲○○表示欲無償借用程巨公司名義參加投標，被告甲
    ○○因慮及與甄原雯係妯娌關係且程巨公司與岱華公司無業
    務上競爭關係，竟基於意圖影響採購結果之犯意，同意甄原
    雯借用程巨公司名義參加91年度採購案，並交付程巨公司營
    利事業登記證、公司執照及大、小章予甄原雯，甄原雯隨即
    指示岱華公司員工陳鼎元填寫程巨公司參與91年度採購案相
    關投標資料，且擔任程巨公司投標廠商聯絡人，嗣於90年12
    月28日，在臺北縣中和市○○街109 巷2 號開標時，使地質
    所人員誤信已達3 家公司投標之規定而進行開標作業，因程
    巨公司、耀中公司未檢附證件資料及繳納押標金，遭認定資
    格不符而不予開標，僅剩岱華公司符合投標資格，經3 次減
    價後，以176 萬5 千元得標（岱華公司、程巨公司違反政府
    採購法部分，已逾追訴期間）。因認被告甲○○此部分犯行
    ，另涉犯政府採購法第87條第5 項後段之容許他人借用本人
    名義參加投標罪嫌云云。惟查依現行政府採購法第87條第5
    項（按現行政府採購法第87條第5 項乃於91年2 月6 日始增
    訂公布），於被告行為當時尚未增訂公布，是被告就91年度
    標案之容許他人借用本人名義參加投標行為，依罪刑法定主
    義之原則，應屬不罰。惟因公訴人認此部分之犯行與前揭起
    訴有罪部分有連續犯之裁判上一罪關係，故此部分不另為無
    罪之諭知。
六、協商判決除有刑事訴訟法第454 條之4 第1 項第1 款於本訊
    問程序終結前，被告撤銷協商合意或檢察官撤回協商聲請者
    ；第2 款被告協商之意思非出於自由意志者；第4 款被告所
    犯之罪非第455 條之2 第1 項所定得以協商判決者；第6 款
    被告有其他較重之裁判上一罪之犯罪事實者；第7 款法院認
    應諭知免刑或免訴、不受理者情形之一，及違反同條第2 項
    「法院應於協商合意範圍內為判決；法院為協商判決所科之
    刑，以宣告緩刑或2 年以下有期徒刑、拘役或罰金為限」之
    規定者外，不得上訴。
七、如不服本件判決，得自收受判決送達之日起10日內，向本院
    提出上訴書狀，上訴於第二審法院。
中　　華　　民　　國　　94　　年　　6 　　月　　30　　日
                  刑事第十五庭  法　官  吳幸娥
以上正本證明與原本無異
如不服本判決應於送達後10日內向本院提出上訴狀
                                書記官　洪惠玲
中　　華　　民　　國　　94　　年　　6 　　月　　30　　日
附錄本案論罪科刑法條全文：
政府採購法第八十七條
意圖使廠商不為投標、違反其本意投標，或使得標廠商放棄得標
、得標後轉包或分包，而施強暴、脅迫、藥劑或催眠術者，處一
年以上七年以下有期徒刑，得併科新臺幣三百萬元以下罰金。
犯前項之罪，因而致人於死者，處無期徒刑或七年以上有期徒刑
；致重傷者，處三年以上十年以下有期徒刑，各得併科新臺幣三
百萬元以下罰金。
以詐術或其他非法之方法，使廠商無法投標或開標發生不正確結
果者，處五年以下有期徒刑，得併科新臺幣一百萬元以下罰金。
意圖影響決標價格或獲取不當利益，而以契約、協議或其他方式
之合意，使廠商不為投標或不為價格之競爭者，處六月以上五年
以下有期徒刑，得併科新臺幣一百萬元以下罰金。
意圖影響採購結果或獲取不當利益，而借用他人名義或證件投標
者，處三年以下有期徒刑，得併科新臺幣一百萬元以下罰金。容
許他人借用本人名義或證件參加投標者，亦同。
第一項、第三項及第四項之未遂犯罰之。
